# 请教陈老师，关于是否纳入合并报表合并范围的一个问题

提问人：youmi111 时间：2019-05-31 00:20:28
问题是这样的：公司 A、B、C 是在自然人P 控制下的公司，我们现在在做A公司的 IPO审计工作，申报期是 2016 、 2017 、 2018 、 2019 上半年，控制人为了做大 A 的业绩， 2017 年 12 月份让 C 公司将其持有的 B 公司60%的股权卖给了 A，后来因为种种原因，在 2018 年 8 月份的时候A又将其持有的 B 的全部股权卖回给了 C（A 赚取了约 200 万差价）；另外，B 公司未设董事会，只有一名执行董事，上述股权转让的前后董监高均未更换，A 公司也未对 B 公司的经营进行过任何干预，另外，B 公司的章程也没有关于表决权方面的特殊规定。我想请教的是： 1 、我们是否可以不将 B公司报表纳入 A 公司 2016 、 2017 年合并报表的合并范围？ 2 、如果不需要合并 B公司的报表理由是什么？如果必须合并，理由又是什么？
我的意见是，不纳入合并范围，理由是： 1 、B 公司的董监高在股权转让前是由实际控制人 P 指派的，股权转让后也未变更，所以B 的的治理层和管理层仍由原实际控制人 P控制，A 公司无法单独在不通过实际控制人P的情况下控制 B 公司的治理层或管理层以控制 B 公司。 2 、A 公司实际也未对 B 公司的经营活动进行过任何干预，也没干预的意图，其只是按照持有的 B 公司的股份份额享有投资期间的收益。
综合上述两点，A公司并无法控制 B 公司的经营活动，因此不将 B公司纳入 A 公司合并报表的合并范围。不知我的理解对不对，请陈老师以及各位大佬不吝赐教，多谢！

回答人：chenyiwei
建议关注：两次股权交易是否互相独立？各自的原因和背景是什么？在 A持有 B60% 股权期间，B 的治理结构以及 A 实际参与 B 的财务和经营等相关活动的决策情况如何？获取 200 万元差价是否基本相当于该期间内 B收益的 60%？
总体上看，由于这是同一控制下的交易，很多时候法律上的手续并不完备，因此在作出持股期间不控制的结论要很谨慎，不能随意认可此期间内不控制。

提问人：youmi111 时间：2019-05-31 09:49:53
多谢陈老师的答复，谢谢您提醒的关注点。您提到的关注的问题，（ 1 ）两次交易实际都是有实际控制人 P决定和主导的，购入是因为觉得有利于 A上市，售出是因为后来发现不利。（ 2 ）B 的治理层及管理层情况是设执行董事一名、监事一名、总经理一名，各不兼任，全都是由实际控制人 P指派；股权转让前后无任何变化。（ 3 ）A 公司无论是在持股期间还是未持股期间均未对 B 公司经营活动进行过任何干预。（ 4 ）转让价格的制定也完全是由实际控制人 P 决定和主导的，赚取的差价并非相当于持股期间的收益，高于按照股份份额享有的 B 公司收益，也远高于同期银行利率水平。
陈老师，考虑上述信息后，我们可以更进一步做出哪些判断呢？

回答人：chenyiwei
仍然建议考虑将 B 在持股期间纳入合并，并按同一控制下合并的原则追溯重述前期报表。主要考虑是：在 IPO 申报期间，如果以 “这一切操作都是实际控制人安排的，A 没有实质参与” 为理由认为对 B 无控制权，则等于承认 A 在申报期间的规范运行和独立性存在问题，很可能就此得出不符合IPO 条件的结论，对 A 的IPO 进程可能会产生重大的负面影响。